【裁判字號】    89,訴,2081
【裁判日期】    891013
【裁判案由】    違反野生動物保育法
【裁判全文】
臺灣高雄地方法院刑事判決                        八十九年度訴字第二八一號
    公  訴  人  臺灣高雄地方法院檢察署檢察官
    被      告  ＮＧＵＹＥＮ  .
                ＶＩＥＮＡＮ.
右列被告因違反野生動物保育法案件，經檢察官提起公訴（八十九年度偵字第一六三
八六號），本院判決如左：
    主  文
ＮＧＵＹＥＮ  ＶＡＮ  ＴＨＡＮＧ違反野生動物之活體及保育類野生動物之產製品
，非經中央主管機關之同意，不得輸入之規定，而未經中央主管機關同意，輸入保育
類野生動物之活體，處有期徒刑壹年陸月。
扣案之恆河猴拾參隻、熊狸壹隻、黃喉貂壹隻、雉雞肆隻，白頰黑長臂猿肆隻、象龜
柒隻均沒收。
    事  實
一、ＮＧＵＹＥＮ  ＶＡＮ  ＴＨＡＮＧ係首相輪（ＳＡＩＰＡＮ  ＰＲＥＭＩＥＲ
    ）之船員，經常往來越南、台灣之間，明知依國際貿易慣例及現今各國之相關法
    令規定，自他國輸出或輸入野生動物進入他國境內，應提出產地證明書等文件，
    向輸出國及輸入國提出申請，在經過申報等行政程序，取得野生動物輸出國及輸
    入國之同意或許可後，始得為之；且恆河猴、熊狸、黃喉貂、雉雞、白頰黑長臂
    猿、象龜等六種動物，係經臺灣中央主管機關行政院農業委員會所公告之保育類
    野生動物。ＮＧＵＹＥＮ  ＶＡＮ  ＴＨＡＮＧ竟未經我國中央主管機關之同意
    ，於民國八十九年七月九日間，先以美金三百元在越南胡志明市地區購得各式野
    生動物活體數百隻，其中更有屬於保育類之野生動物恆河猴十三隻、熊狸一隻、
    黃喉貂一隻、雉雞四隻，白頰黑長臂猿四隻、象龜七隻，以及非保育類野生動物
    淡水龜二十六隻、蠍子六百一十六隻，復以鐵籠、麻布袋等方式，將前開動物活
    體包覆，而夾藏於首相輪之船頭司多間人孔壓艙水櫃中，擅自將上開野生動物以
    搭乘貨輪方式輸入臺灣領土範圍內地區。嗣於八十九年七月十一日，進入我國境
    內之高雄市高雄港第四十二號碼頭即首相輪停泊碼頭處。因財政部高雄關稅局海
    關人員認該首相輪可能涉有走私犯行，乃加以抽檢，而於首相輪之船頭司多間人
    孔壓艙水櫃中抽驗查獲，並扣得上開野生動物活體。
二、案經財政部高雄關稅局移送臺灣高雄地方法院檢察署檢察官偵查起訴。
    理  由
一、訊據被告ＮＧＵＹＥＮ  ＶＡＮ  ＴＨＡＮＧ對於右揭在越南胡志明市購買野生
    動物活體，未經我國主管機關許可即夾藏於首相輪之船頭司多間人孔壓艙水櫃內
    ，而為我國關稅人員於高雄港第四十二號碼頭查獲等事實固然供認不諱，然矢口
    否認有何輸入臺灣之犯罪故意，辯稱：不知如此作係違法，也不知所購買之動物
    中有保育類動物，而那些野生動物都是要拿回越南海防市，其中有部分動物要送
    給友人，一部分要作藥，至於會將右開野動物帶上船是因為可以節省運費，而且
    可以順便照顧動物，而伊在航行途中有餵食前開動物云云。惟查：
（一）被告ＮＧＵＹＥＮ  ＶＡＮ  ＴＨＡＮＧ於右述首相輪之船頭司多間人孔壓艙
      水櫃內夾藏右開野生動物，未經我國主管機關許可輸入我國，後經高雄市關稅
      局稽查人員認有可能涉犯走私情事，於八十九年七月十一日在高雄港第四十二
      號碼頭抽檢首相輪而查獲之事實，業據證人即高雄市關稅局人員程鼎堯及鍾耀
      勳到院證述明確，且有照片十幀、復有高雄關稅局扣押貨物、運輸工具收據及
      搜索筆錄等在卷可稽。
（二）次查，現今保育觀念日熾，保護野生動物乃為世界之趨勢及潮流，同時為避免
      任意輸入或輸出野生動物造成輸出國或輸入國生態之嚴重變動及疫病之傳染，
      是以世界各國莫不對野生動物之輸出或輸入採取嚴格之管制措施，非經許可，
      不得任意輸出或輸入野生動物，此為週知之事實；況被告ＮＧＵＹＥＮ  ＶＡ
      Ｎ  ＴＨＡＮＧ係首相輪（ＳＡＩＰＡＮ  ＰＲＥＭＩＥＲ）之船員，經常往
      來越南、臺灣之間，已經ＮＧＵＹＥＮ  ＶＡＮＴＨＡＮＧ於偵訊中坦認明確
      ，並經代理該輪船之寶威船務代理股份有限公司職員甲○○於檢察官偵訊時到
      庭陳述明確，被告ＮＧＵＹＥＮ  ＶＡＮ  ＴＨＡＮＧ既為職業船員，對於按
      照國際貿易慣例及各國政府管制法規中，自他國輸出或輸入野生動物進入本國
      境內，應提出相關產地證明書等各式文件，並經過申報等行政程序，待許可後
      始得為之等情，絕無不知之理，是以被告ＮＧＵＹＥＮ  ＶＡＮ  ＴＨＡＮＧ
      辯稱不知其右揭所為係為違法乙節，自不可採。
（三）再查，被告雖辯解情詞稱該批野生動物伊係在越南胡志明市購買後，要拿回越
      南海防市云云。然被告既在越南購買野生動物活體，當可籍其他運送管道將所
      購得之上開野生動物送回越南海防市，豈有大費周章將該批野生動物跟著輪船
      載運到臺灣高雄港，再運到臺灣台中港，復折返越南回家之理？被告ＮＧＵＹ
      ＥＮ  ＶＡＮ  ＴＨＡＮＧ此部分辯解，已顯與常理不符；被告ＮＧＵＹＥＮ
        ＶＡＮ  ＴＨＡＮＧ雖辯稱如此可節省運費，同時方便照顧動物云云，然查
      被告於檢察官偵查時，已自承：從越南單趟到臺灣高雄港需耗時三天等語（見
      偵查卷第二十一頁），參以該輪船還將續航至臺灣臺中港卸貨，而整個航程即
      長達一週以上等情，則此批野生動物在長時間之旅程中，均處於右揭首相輪之
      船頭司多間人孔壓艙水櫃中，非惟被告ＮＧＵＹＥＮ  ＶＡＮ  ＴＨＡＮＧ若
      欲餵食並不方便，且野生動物生存之環境亦非常惡劣，有可能因不適應長期之
      海上航行而有死亡之虞，是被告ＮＧＵＹＥＮ  ＶＡＮ  ＴＨＡＮＧ所辯是為
      方便照顧及節省運費云云，亦應不足採信。
（四）又被告ＮＧＵＹＥＮ  ＶＡＮ  ＴＨＡＮＧ所輸入當場查獲之恆河猴等野生動
      物活體，經交由屏東科技大學技術合作處野生動物保育服務中心鑑定，其鑑定
      結果認為其中恆河猴、熊狸、黃喉貂、雉雞等四種屬於珍貴稀有野生動物，又
      白頰黑長臂猿、象龜等二種屬於瀕臨絕種野生動物，上開六種動物均屬於野生
      動物保育法第四條所謂保育類野生動物一節，有該中心主任裴家祺於八十九年
      七月十一日所出具之物種鑑定書（編號：八九０一五號）及臺灣高雄地方法院
      檢察署列印自農委會自然保育網內之保育類野生動物名錄資料附卷可考。綜上
      所述，被告ＮＧＵＹＥＮ  ＶＡＮ  ＴＨＡＮＧ前開所辯均無足採信，其未經
      許可輸入保育類野生動物活體之犯行，已堪認定。
二、按扣案中恆河猴、熊狸、黃喉貂、雉雞、白頰黑長臂猿、象龜等六種均屬於行政
    院農業委員會所公告列入野生動物保育法第四條所定之應予保育之保育類野生動
    物一節，業據鑑定人裴家祺鑑定明確，已如前述，並有臺灣高雄地方法院檢察署
    列印自農委會自然保育網內之保育類野生動物名錄資料附卷可參。又所謂「輸入
    」，係指自國外運入我國領土而言。是以核被告ＮＧＵＹＥＮ  ＶＡＮ  ＴＨＡ
    ＮＧ將野生動物活體夾藏於貨輪內運入我國港口碼頭內等行為，係違反野生動物
    保育法第二十四條第一項規定，未經中央主管機關行政院農業委員會同意，輸入
    保育類野生動物活體，而犯同條例第四十條第一項第一款之非法輸入保育類野生
    動物活體罪。審酌被告ＮＧＵＹＥＮ  ＶＡＮ  ＴＨＡＮＧ犯後猶否認犯行，且
    經查獲被告ＮＧＵＹＥＮ  ＶＡＮ  ＴＨＡＮＧ所違法輸入之保育類野生動物活
    體均已稀少，而被告ＮＧＵＹＥＮ  ＶＡＮ  ＴＨＡＮＧ所輸入之保育類野生動
    物數量卻非少，且被告ＮＧＵＹＥＮ  ＶＡＮ  ＴＨＡＮＧ用布袋包覆方式夾藏
    輸入，有極大可能足使上開野生動物在航行途中死亡，其所為顯然已對於瀕臨絕
    種動物之生存構成嚴重威脅，更危害自然生態體系之穩定，復影響我國保護野生
    動物之形象等一切情狀，爰量處如主文所示之刑，以為懲儆。又扣案之保育類野
    生動物恆河猴十三隻、熊狸一隻、黃喉貂一隻、雉雞四隻，白頰黑長臂猿四隻、
    象龜七隻等活體，爰依野生動物保育法第五十二條第一項之規定，宣告沒收。
據上論斷，應依刑事訴訟法第二百九十九條第一項前段，野生動物保育法第四十條第
一項第一款、第五十二條第一項，判決如主文。
本案經檢察官林在培到庭執行職務。
中    華    民    國    八十九    年      十      月        十三      日
                                  臺灣高雄地方法院刑事第六庭
            法  官    李怡諄
右正本證明與原本無異。
如不服本判決，應於判決送達後十日內，向本院提出上訴狀。
                                      書記官    陳福記
中    華    民    國      八十九      年      十      月      十三      日
附錄本件論罪條文：
野生動物保育法第二十四條
野生動物之活體及保育類野生動物之產製品，非經中央主管機關之同意，不得輸入或
輸出。
野生動物保育法第四十條
有下列情形之一，處六月以上五年以下有期徒刑，得併科新台幣三十萬元以上一百五
十萬以下罰金：
一  違反第二十四條第一項規定，未經中央主管機關同意，輸入或輸出  保育類野生
    動物之活體或其產製品者。


司法院資訊處製作；財團法人民間司法改革基金會備份。
